臺灣桃園地方法院民事判決　　　　　　　94年度重訴字第54號
原　　　告　丙○○
　　　　　　　　　　　　號
　　　　　　甲○○
　　　　　　　　　　　　號
共　　　同
訴訟代理人　陳俊雄律師
被　　　告　乙○○
訴訟代理人　林姿瑛律師
複　代理人　許富雄律師
上列當事人間第三人異議之訴事件，於民國94年3 月31日言詞辯
論終結，本院判決如下：
    主  文
原告之訴駁回。
訴訟費用由原告負擔。
    事  實
甲、原告方面：
壹、聲明：鈞院93年度執字第26563 號強制執行事件對鈞院93年
    度執字第7436號強制執行事件債務人李嘉新所得分配款於新
    台幣（下同）27,540,000元範圍內所為扣押之強制執行程序
    應予撤銷。
貳、陳述：
一、緣訴外人傅家增於民國90年底至91年間，曾邀集原告共同出
    資，向「公號萬善祀」之管理人即訴外人江支洲購買其所有
    坐落桃園縣中壢市○○段834 地號土地，傅家增並與原告丙
    ○○先簽訂土地開發購買計劃合約書（下稱開發契約），約
    定系爭土地買賣總價款為87,000,000元，股份按出資比例分
    配，且將來辦理所有權移轉登記時，按各人所持股份登記所
    有權，原告丙○○部分共支付59,811,000元，持股為65% ，
    原告甲○○部分共支付4,560,000 元，持股為5%，傅家增部
    分取得其餘股份為30% ，原告並已依開發契約約定，以匯款
    方式，陸續支付系爭土地買賣價款予傅家增或大地開發股份
    有限公司收訖，且同時約定委由傅家增代表與江支洲簽訂不
    動產買賣契約書及辦理所有權移轉登記事宜。
二、茲因系爭土地產權久未辦妥登記予原告名下，經原告調查得
    知傅家增勾結其分文未出之外甥即訴外人李嘉新，以假買賣
    使公務員登載不實之方式，將系爭土地之產權全部登記於李
    嘉新名下，再由李嘉新以其所經營之環科國際貿易有限公司
    （下稱環科公司）為債務人，將系爭土地以設定抵押權之方
    式向第一商業銀行借貸40,000,000元，又查知傅家增向江支
    洲購買前開土地之實際價格僅為57,580,200元，原告就此向
    台灣桃園地方法院檢察署提起詐欺及偽造文書之告訴，傅家
    增及李嘉新並經提起公訴在案，另原告以傅家增及李嘉新共
    同侵權行為等為由，向鈞院另案提起損害賠償及返還不當得
    利之訴，亦由鈞院以93年重訴字第158 號受理在案。
三、嗣環科公司因未按時繳納前開土地之貸款利息，經第一商業
    銀行向鈞院聲請強制執行拍賣設定抵押之前開土地，由鈞院
    委託台灣金融資產服務股份有限公司以93年度桃金拍字第
    274 號執行拍賣程序，並於93年8 月18日以91,000,000元拍
    定在案，分配後所剩餘之款項為48,818,495元，原告丙○○
    就此已聲請鈞院以93年執全字第1506號假扣押在案，惟竟發
    現被告執其對李嘉新之債權，請求鈞院對本應屬於原告所有
    之上該剩餘分配款以93年執字第26563 號執行在案，被告此
    舉已嚴重影響原告之權益，爰依強制執行法第15條規定提起
    本件訴訟。
參、證據：提出土地開發合約書、支付土地款明細表各2件、匯
    款申請書5件、銀行匯出匯款單、銀行匯款通知單、支票存
    款送達簿存根聯、銀行匯出匯款申請書、跨行入戶電匯回單
    、土地登記謄本各1 件、買賣契約書2 件、台灣桃園地方法
    院檢察署檢察官起訴書1 件、公司函2 件、本院函1 件為證
    。
乙、被告方面：
壹、聲明：如主文所示。
貳、陳述：查原告起訴主張之被詐害事實，被告從未知悉，又依
    原告所述之事實以觀，原告對傅家增及李嘉新至多僅存有債
    權請求權，系爭土地既從未登記為原告所有，原告自無從主
    張系爭土地經鈞院上開執行程序拍賣後應發還予債務人即李
    嘉新之剩餘分配款，應屬於原告所有。況鈞院執行查封系爭
    土地時，該土地仍係登記於李嘉新名下之事實亦不爭執，足
    見原告主張之主張，純係渠等與傅家增及李嘉新間之債務糾
    紛，是否屬實，仍有賴司法程序另案調查判定，且縱令原告
    有買受系爭土地之事實，惟該系爭土地既經拍賣移轉所有權
    ，李嘉新就返還系爭土地予原告乙節，已屬給付不能，原告
    僅得對訴外人李嘉新請求賠償其損害，亦仍僅有普通債權請
    求權，實不能認渠等對系爭土地有所有權存在，更無由逕認
    系爭土地經鈞院執行強執程序拍賣後應發還予該案債務人李
    嘉新之剩餘分配款屬於原告所有。按強制執行法第15條所謂
    就執行標的物有足以排除強制執行之權利者，係指對於執行
    標的物有所有權、典權、留置權或質權存在情形之一者而言
    ，亦經最高法院44年度台上字第44號判例闡釋明確。原告對
    本件扣押之款項既無所有權可言，即無由排除強制執行程序
    。
參、證據：提出民事叛決節本1件、最高法院民事判決1件為證。
丙、本院依職權調閱本院93年度執字第7436號、93年度執字第
    26563號強制執行事件卷。
    理  由
一、本件原告起訴主張：其與傅家增約定共同出資購買系爭坐落
    桃園縣中壢市○○段834 地號土地，並委託傅家增辦理所有
    權移轉登記，詎傅家增謊稱買賣價金，致原告出資總額已超
    過全部買賣價金，且將系爭土地登記李嘉新名下，並遭李嘉
    新經營之環科公司持以向第一商業銀行抵押借款，嗣第一商
    業銀行聲請鈞院強制執行，經拍定分配後剩餘48,818,495元
    ，被告竟執其對李嘉新之債權，請求對本應屬於原告所有之
    上該剩餘分配款強制執行，爰依強制執行法第15條規定請求
    撤銷該強制執行程序等語。被告則以：其不知原告與傅家增
    、李嘉新之糾紛，縱原告所述之事實為真，系爭土地既從未
    登記為原告所有，原告自無從主張系爭土地經鈞院上開執行
    程序拍賣後應發還予債務人即李嘉新之剩餘分配款屬原告所
    有，即無由排除強制執行程序等語，資為抗辯。
二、原告主張系爭土地登記為李嘉新所有，並由李嘉新經營之環
    科公司持向第一商業銀行抵押借款，嗣環科公司未清償借款
    ，第一商業銀行聲請本院以93年度執字第7436號強制執行系
    爭土地，經本院以93年度桃金拍六字第274 號委託台灣金融
    資產服務股份有限公司辦理拍賣變價程序，經拍定分配後剩
    餘48,818,495元；又被告執對李嘉新之票據債權27,549,040
    元，聲請本院以93年度執字第26563 號強制執行前開應返還
    李嘉新之剩餘款項，經本院於93年10月22日核發執行命令扣
    押前開款項等情，為被告所不爭執，復經本院依職權調閱93
    年度執字第7436號、93年度執字第26563 號強制執行卷，查
    核屬實，應堪信為真實。按不動產物權，依法律行為而取得
    條定有明文。次按強制法行法第15條所謂就執行標的物有足
    以排除強制執行之權利者，係指對於執行標的物有所有權、
    典權、留置權或質權存在情形之一者而言，最高法院44年台
    上字第44號著有判例意旨可資參照。經查，依原告所述系爭
    土地係由其出資，委託傅家買入並辦理移轉登記，惟傅家增
    於辦理系爭土地所有權移轉登記時將之登記於李嘉新名下乙
    情，縱然屬實，僅係原告對傅家增、李嘉新取得債權而已，
    系爭土地既未移轉登記為原告所有，則原告自非系爭土地所
    有權人。又被告以本院93年度執字第26563 號聲請強制執行
    之本院93年度執字第7436號強制執行事件應發還債務人李嘉
    新之剩餘款27,549,040元，係執行系爭土地之拍賣價款分配
    後之剩餘款，為兩造所不爭執，原告對系爭土地既無所有權
    或其他足以排除強制執行之權利，則就拍賣系爭土地所得價
    款自亦無所有權可言，是原告主張前開查扣之剩餘款係其所
    有云云，並非可採。
三、綜上所述，原告主張本院93年度執字第26563 號強制執行事
    件查扣之本院93年度執字第7436號強制執行事件李嘉新所得
    分配之剩餘款27,540,000元係其所有，不足採信，從而，原
    告依強制執行法第15條規定，請求撤銷本院93年度執字第
    26563 號強制執行事件對本院93年度執字第7436號強制執行
    事件債務人李嘉新所得分配款於27,540,000元範圍內所為扣
    押之強制執行程序，為無理由，應予駁回。
四、據上論結，本件原告之訴為無理由，依民事訴訟法第78條，
    判決如主文。
中　　華　　民　　國　　94　　年　　4 　　月　　14　　日
                  民事第一庭    法　官　賴惠慈
以上正本係照原本作成
如對本判決上訴，須於判決送達後20日內向本院提出上訴狀
中　　華　　民　　國　　94　　年　　4 　　月　　14　　日
                                書記官　黃泰能
